臺北高等行政法院判決　　　　　　　　　　　　　　九十二年度訴字第一六八四號
　　　　　　　　　　　　　　　.
　　原　　　告　英屬維爾京群島商‧壹商標有限公司
　　代　表　人　甲○○
　　訴訟代理人　陳凱君律師
　　　　　　　　潘昭仙律師
　　複代理人　　鄭凱文律師
　　被　　　告　經濟部智慧財產局
　　代　表　人　蔡練生（局長）住同右
　　訴訟代理人　乙○○
右當事人間因商標註冊事件，原告不服經濟部中華民國九十二年二月二十日經訴字第
○九二○六二○三二八○號訴願決定，提起行政訴訟。本院判決如左：
    主  文
原告之訴駁回。
訴訟費用由原告負擔。
    事  實
壹、事實概要：緣原告英屬維爾京群島商‧壹商標有限公司前於民國（下同）九十年
    八月三十一日以「NEXTmedia」商標（下稱系爭商標，如附圖一），指定使用於
    商標法施行細則第四十九條所定商品及服務分類表第十六類之印刷出版品、書籍
    ．．．字帖．．．雜誌．．．報紙等商品，向被告經濟部智慧財產局申請註冊。
    經被告審查，認本件商標圖樣上之「NEXTmedia」，與據以核駁申請在先之註冊
    第九七六七一四號「next media（designed）」商標（下稱據以核駁商標，如附
    圖二）之外文近似，且指定使用於同一或類似之商品，應不准註冊，以九十一年
    十月二十九日商標核駁第二六八八四一號審定書為核駁之處分。原告不服，主張
    兩商標不近似等理由，提起訴願，經經濟部以九十二年二月二十日經訴字第○九
    二○六二○三二八○號訴願決定書為駁回訴願之決定，原告猶表不服，提起行政
    訴訟。
貳、兩造聲明：
一、原告聲明求為判決：
(一)、訴願決定及原處分均撤銷，並命被告應核准本件商標註冊審定之處分。
(二)、訴訟費用由被告負擔。
二、被告聲明求為判決：
(一)、駁回原告之訴。
(二)、訴訟費用由原告負擔。
參、兩造之爭點：
一、原告主張之理由：
(一)、本件商標與據以核駁商標並非近似之商標：
１、本件系爭商標圖樣係由經特殊設計字體之外文「NEXTmedia」所構成，而據以核
    駁商標則係經特殊設計之外文「ne><t」及「media」上下並列所構成，且聲明「
    media」不在專用之內，故後者之主要部分為「ne><t」。以此二商標相較，兩商
    標之圖形差別顯然，本件商標與據以核駁商標之名稱雖均含有「next」及「
    media」，惟系爭商標為整體不可分割之「NEXTmedia」，據以核駁商標則為上下
    並列之「ne><t」及「media」，兩商標之整體造型均極為特殊。再者，系爭商標
    實際使用於商品時，為顏色鮮明之彩色圖樣，起首四個字母為深藍色，後面五個
    字母則分別為紅色、橘色、青色、紫色、藍色；反觀據以核駁商標，僅是墨色之
    「ne><t」與「media」所組成之商標。總括兩商標圖樣之全體，予人印象明確、
    意念清晰，異時異地隔離通體觀察，實無引起混淆誤認之虞。是以，系爭商標並
    無違反商標法第三十六條之規定，應准予註冊。
２、被告及訴願決定機關均以：「本件商標與引據商標之外文近似，異時異地隔離觀
    察或交易唱呼之際，有使一般商品購買人產生混淆誤認之虞」云云。惟，被告與
    訴願決定機關之認定，在兩商標經割裂而相互比對之下，頗似有理，然若異時異
    地通體隔離觀察，且參酌諸多客觀事實因素，一般具有普通知識經驗之商品購買
    者，施以普通所用之注意，是否仍足以引起混同誤認之虞，殊非無研究之餘地。
    蓋以，系爭商標與據以核駁商標均為經特殊設計之商標，且系爭商標實際使用於
    商品時，為顏色鮮明之彩色圖樣，於異時異地隔離觀察或交易唱呼之際，一般商
    品購買人極易清楚區辨。被告及訴願決定機關僅因兩商標含有「next」及「
    media」字樣，即斷言二者有使一般商品購買人產生混淆誤認之虞，顯屬率斷。
(二)、系爭商標為著名商標，與據以核駁商標無使一般商品購買人產生混淆誤認之虞：
１、系爭商標於據以核駁商標申請註冊時已為著名商標：原告早自西元一九九○年起
    ，即持續使用本件商標於雜誌、賀卡、書籍、印刷品等商品至今，原告申請註冊
    之系爭商標商品經原告長期推廣及行銷於香港及臺灣市場已近十三年，故系爭商
    標於據以核駁商標申請日八十九年二月十五日前，已廣為我國相關事業或消費者
    所普遍認知而為著名商標，有原告依被告之認定要點所附之資料足資證明。
２、系爭商標足為國內相關事業及消費者所知悉：原告係知名之出版公司，原告之關
    係企業壹傳媒有限公司（「壹傳媒」）為香港最具規模之出版集團之一，旗下刊
    物包括「壹週刊」、「壹本便利」、「忽然1周」、「飲食男女」等四本週刊，
    在出版業內一直扮演領導潮流的角色，刊物銷量及讀者人數均高踞市場首位，讀
    者遍及全港各階層。在臺灣，壹傳媒之臺灣分公司所出版之「壹週刊」及風格特
    殊之「蘋果日報」，亦廣受臺灣地區消費者所喜愛。系爭商標係擷取自原告公司
    英文名稱「NEXT MEDIA I.P. LIMITED」特取部分而來，為原告自創之商標，用
    以表彰原告所發行之印刷出版品。壹傳媒集團自西元一九九六年二月起以本件商
    標創辦網站，名為「NEXTMEDIA.COM」，創辦初期「壹週刊」僅有部分內容可供
    網路用戶瀏覽。自西元一九九七年五月起，全世界之華人皆可點選「
    NEXTMEDIA.COM」網站，而任意瀏覽「壹週刊」、「壹本便利」、「忽然1周」、
    「飲食男女」之全部或部分內容，至西元二○○○年止，該網站每日平均瀏覽頁
    次逾一百一十萬。西元二○○○年十月，壹傳媒集團成功收購上市之百樂門出版
    有限公司，再將「壹本便利」和壹傳媒網站注入，至西元二○○○年止市值近二
    十八億元。原告之「NEXTmedia」印刷出版品已於香港販售多年，衡諸邇來國際
    商品資訊交流迅速，且我國與香港商業貿易往來頻繁，亦為國人旅遊常經地點，
    是以，系爭商標所表彰商品之信譽，已為相關業者及一般消費者所知悉。因此，
    系爭商標已廣為我國相關事業或消費者所普遍認知，而為著名商標。由上可知，
    原告之「NEXTmeida」出版品，實深受廣大消費大眾所熟知與喜愛，當一般消費
    者看到標有「NEXTmeida」之出版品，會立即聯想到香港壹傳媒集團，絕不會與
    據以核駁商標之商品相混淆。
(三)、綜上所陳，系爭商標並未違反商標法第三十六條之規定，依法應准予申請註冊，
    被告所為之處分及原決定機關所為之決定，其認事用法均有違誤，原處分及原決
    定應予撤銷，並命被告另為核准本件商標註冊之適法處分。
二、被告主張之理由：
    本件原告申請註冊之系爭「NEXTmedia」商標圖樣與據以核駁註冊第九七六七一
    四號「NEXT media（design ）」商標圖樣，細微比對兩者或有「NEXT」有無設
    計及「NEXT」與「media」一為左右、一為上下排列之差異，惟整體圖樣，予人
    印象仍清晰可辨同為「NEXT」與「media」為主題之設計，異時異地隔離觀察或
    交易唱乎之際，有使一般商品購買人產生混淆誤認之虞，應屬近似之商標，且指
    定使用於同一或類似之商品，自有違首揭法條之規定。至原告稱「壹週刊」雜誌
    及本件商標已具相當知名度一節，與本件商標有無違反首揭法條規定之認定無關
    。是被告依法核駁其註冊之申請，並無不合。
    理  由
一、按「二人以上於同一商品或類似商品以相同或近似之商標，各別申請註冊時，應
    准最先申請者註冊。」為商標法第三十六條前段所規定。而商標是否近似，應以
    具有普通知識經驗之購買人，於購買時施以普通所用之注意，有無混同誤認之虞
    判斷之。又所謂類似商品，應依一般社會通念、市場交易情形，並參酌該商品之
    原材料、用途、功能、產製者、行銷管道及場所或買受人等各種相關因素判斷之
    ，同法施行細則第十五條第一、二項亦定有明文。
二、原告前於九十年八月三十一日以「NEXTmedia」系爭商標（如附圖一），指定使
    用於商標法施行細則第四十九條所定商品及服務分類表第十六類之印刷出版品、
    書籍．．．字帖．．．雜誌．．．報紙等商品，向被告經濟部智慧財產局申請註
    冊。經被告審查，認本件商標圖樣上之「NEXTmedia」，與據以核駁申請在先之
    註冊第九七六七一四號「next media（designed）」據以核駁商標（如附圖二）
    之外文近似，且指定使用於同一或類似之商品，應不准註冊，以九十一年十月二
    十九日商標核駁第二六八八四一號審定書為核駁之處分，此有上開註冊申請書及
    審定書可稽，並為兩造所不爭執，堪認為實。原告不服，循序提起本件行政訴訟
    ，主張：兩商標圖樣之全體，予人印象明確、意念清晰，異時異地隔離通體觀察
    ，實無引起混淆誤認之虞，並無違反商標法第三十六條之規定。且系爭商標於據
    以核駁商標申請註冊時已為著名商標，足為國內相關事業及消費者所知悉云云。
三、本院判斷如下：
(一)、本件「NEXTmedia」商標，與據以核駁之「next media（designed）」商標，細
    為比對，固於「ne><t」、「next」之設計及「next」、「media」在圖樣上排列
    略有不同，然二者皆係以外文「next」及「media」為主題之設計圖，整體圖樣
    ，予人印象仍清晰可辨為「next」與「media」，異時異地隔離觀察或交易唱呼
    之間，易使一般商品購買者產生混淆誤認之虞，應屬近似之商標。又本件商標指
    定使用於印刷出版品、書籍、字帖、雜誌、報紙等商品，與據以核駁商標指定使
    用之報紙、書籍、雜誌、字帖、海報等商品，復屬同一或類似之商品，且本件商
    標係於九十年八月三十一日申請註冊，較據以核駁商標之申請註冊日八十九年二
    月十五日為晚，揆諸首揭法條之規定，自不得申請註冊。
(二)、至原告主張其「壹週刊」雜誌及本件商標已具相當知名度云云，惟查原告所出版
    「壹週刊」雜誌，係三年前始在台上市（二○○四年七月份為第一七四期可知）
    縱因原告之廣告使用而漸在台具知名度，亦在據以異議商標申請註冊日八十九年
    二月十五日之後，況再從原告之廣告或使用，均係以「壹週刊」為其主體，系爭
    商標僅為附屬，亦即僅「壹週刊」著名，系爭商標在一般消費者認知，並不具著
    名性，是以「壹週刊」縱或著名，並不影響系爭商標與據以核駁商標應屬近似商
    標之認定，併予指明。
四、從而，被告依首揭規定，為不准註冊核駁之處分，並無不合。訴願決定遞予駁回
    ，亦無違誤，均應予維持。本件原告之訴為無理由，應予駁回。
據上論結，本件原告之訴為無理由，爰依行政訴訟法第九十八條第三項前段，判決如
主文。
中　　　華　　　民　　　國　　九十三　　年　　　七　　　月　　二十三　　日
                                臺 北 高 等 行 政 法 院  第 五 庭
                                            審 判 長 法  官  張瓊文
                                                     法  官  帥嘉寶
                                                     法  官  劉介中
右為正本係照原本作成。
如不服本判決，應於送達後二十日內，向本院提出上訴狀並表明上訴理由，如於本判
決宣示後送達前提起上訴者，應於判決送達後二十日內補提上訴理由書（須按他造人
數附繕本）。
中　　　華　　　民　　　國　　九十三　　年　　　七　　　月　　二十三　　日
                                                     書記官  黃明和
